【裁判字號】    92,易,165
【裁判日期】    921016
【裁判案由】    竊佔
【裁判全文】
臺灣士林地方法院刑事判決                          九十二年度易字第一六五號
    公  訴  人  臺灣士林地方法院檢察署檢察官
    被      告  庚○○
    選任辯護人  莊勝榮律師
右列被告因竊佔等案件，經檢察官提起公訴（九十一年度偵字第四九二號、二五一號
、二五二號），及以九十二年度偵字第二二一二號追加起訴，本院判決如左：
    主  文
庚○○在都市計劃範圍內土地之使用，不遵當地地方政府之命令停止使用，處拘役伍
拾日，如易科罰金，以參佰元折算壹日。又依建築法規定強制拆除之建築物，違反規
定重建，處拘役參拾日，如易科罰金，以參佰元折算壹日。應執行拘役柒拾伍日，如
易科罰金，以參佰元折算壹日。
    事  實
一、庚○○於民國八十六年間，未經已劃設都市計畫區之台北縣淡水鎮○○段八九一
    、八九二、八九三、八九四、八九五、八九八等地號土地共有人之同意，分別在
    右述土地上，搭蓋鐵皮屋、廚房雜物間、廁所等建築物，興建平台、魚池、遮雨
    棚、豬舍、狗舍及堆積竹材等雜物（使用面積、使用性質及使用地號詳如附件複
    丈成果圖），並以「老農農莊」名義，對外經營餐廳牟利。經台北縣政府於九十
    年八月二十一日派員會勘後，以九十年九月三日九十北府城開字第二三七九一九
    號函令，限期於九十年十一月二十日前停止使用並報驗，惟庚○○竟不遵該命令
    ，屆期仍未改正。
二、庚○○未經許可領得建築執照，於民國八十八年間，在臺北縣淡水鎮○○路九十
    二巷三十五之一號，整建面積約一三○平方公尺、高度六公尺之鋼鐵棚架違章建
    築，並經主管機關臺北縣政府工務局於八十八年五月四日以八八北工拆字第三八
    七九號查報後，於九十一年十月十五日依法強制拆除。詎庚○○於拆除後，竟在
    原處以金屬貨櫃屋重建面積約九十平方公尺、高度三公尺之違章建築物，經臺北
    縣政府工務局於九十一年十一月七日再行查報，始知上情。
三、案經辛○○訴由台北縣政府警察局淡水分局報告及財政部國有財產局台灣北區辦
    事處函請臺北縣政府函移臺灣士林地方法院檢察署檢察官偵查起訴。
    理  由
一、訊據被告庚○○對於在前揭時、地，搭蓋鐵皮屋、廚房雜物間、廁所等建物，興
    建平台、魚池、遮雨棚、豬舍、狗舍及堆積竹材等雜物，並以「老農農莊」名義
    ，對外經營餐廳等情，及經臺北縣政府工務局拆除大隊拆除後，於原地又重建違
    章建築物等情，均坦承不諱，核與證人辛○○、己○○、丙○○、紀興旺等人證
    述情節相符；又前揭土地業經台北縣政府公告為都市計畫用地，被告擅自在該土
    地上違規搭建，經命停止使用並報驗，惟然被告竟不遵該命令，仍未改正等情，
    亦有台北縣政府九十年九月三日九十北府城開字第二三七九一九號函一份、送達
    證書一份、九十年八月二十一日、九十一年四月十五日會勘紀錄各一份、臺北縣
    政府公告一份、淡水鎮（竹圍地區）都市計畫書一份、臺北縣政府違反水土保持
    法案件處分書一份、淡水地政事務所土地複丈成果圖一份、台灣士林地方法院檢
    察署檢察官九十一年七月二日現場履勘筆錄一份、現場照片二十三幀、臺北縣淡
    水地政事務所土地登記謄本八份在卷可證稽，另有八九０地號所有人之一之國有
    財產局所附現場非法使用情形之照片十九幀可資佐證；又被告九十一年十月十五
    日經查報拆除後，仍於九十一年十一月七日再遭查報違章建築一事，除證人傅聲
    諦之證述外，復有八十八年三月八日八八年度北府農六字第八四六一八號函一份
    、八十八年五月四日以八八北工拆字第三八七九號及九十一年之九一北工拆字第
    ０九一００二二四三三號臺北縣政府違章建築通知單二份、會勘紀錄一份、九十
    一年十一月七日、九十二年一月二十七日拆除會勘記錄二份、拆除照片二十五幀
    及拆除大隊事候補提之照片一份可資佐證，此二部分犯行均甚明確。被告庚○○
    雖辯稱：自其配偶於八十八年間過世後，老農農莊即已停止經營，且經拆除後重
    建，僅是堆放貨櫃內置桌子供其父親休息使用云云，然查老農農莊經營至何時？
    據當地里長紀興旺九十二年十月二日證稱：伊不住在附近不清楚，應係鄰居之辛○○比較清楚等語；同日被害人辛○○證稱：被告之妻過世後，改由被告之妻姐
    及妻兄在煮菜，尚有繼續經營，老農農莊經營到九十一年十月拆除前，因為拆除
    大隊將廚房等均拆光了才停止經營等語，是老農農莊應係經營到九十一年十月無
    誤，又被告於違章建築拆除後，又在現場重建，已屬真實，至於係用何種建材？
    供何種使用？均無卸於罪責之成立，是被告所辯均無足取，其違反都市計畫法及
    建築法之犯行洵堪認定，應依法論科。
二、查被告庚○○在都市計劃範圍內土地之使用，不遵當地地方政府之命令停止使用
    ，核犯都市計畫法第七十九條、第八十條之罪；又其依建築法規定強制拆除之建
    築物，違反規定重建，核犯建築法第九十五條之罪，被告所犯上揭二罪，罪名互
    異，犯意各別，顯係分別起意，應分論併罰。公訴意旨認上揭二罪有方法結果之
    牽連關係，為牽連犯，尚有未恰，併予說明。爰審酌被告犯罪之動機、目的、手
    段，犯罪時所受之刺激及其品性、生活狀況、智識程度、犯罪所生之損害，及犯
    罪後態度等一切情狀，分別處以如主文所示之刑，並均諭知易科罰金之折算標準
    ，並定應執行之刑及諭知易科罰金之折算標準。
三、公訴意旨另以：被告庚○○意圖為自己不法之利益，未經已劃設都市計畫區之台
    北縣淡水鎮○○段八九○、八九一、八九二、八九三、八九四、八九五、八九六
    、八九八等地號土地共有人之同意，竟自民國七十九年間某日起至八十二年間某
    日止，將上開共有土地出租予台北捷運淡水線不詳姓名之承包商，使承包商將興
    建捷運所開挖之廢棄土石，陸續傾倒在上開土地（廢土堆積高度達八．六三公尺
    ，約五千平方公尺），並堆置雜物，違規改變上開土地之地形、地貌，排除其他
    共有人之土地之使用。庚○○另於八十六年間，未經右述八九一、八九二、八九
    三、八九四、八九五、八九八等地號土地共有人之同意，分別在右述土地上，搭
    蓋鐵皮屋、廚房雜物間、廁所等建築物，興建平台、魚池、遮雨棚、豬舍、狗舍
    及堆積竹材等雜物（使用面積、使用性質及使用地號詳如附件複丈成果圖），並
    以「老農農莊」名義，對外經營餐廳牟利。因認被告庚○○涉犯刑法第三百二十
    條第二項、第一項之竊佔罪嫌云云。
（一）按犯罪事實應依證據認定之，無證據不得推定其犯罪事實。又不能證明被告犯
      罪者，應諭知無罪之判決，刑事訴訟法第一百五十四條、第三百零一條第一項
      分別定有明文。再告訴人之告訴，本以使被告受刑事訴追為目的，故其陳述是
      否與事實相符，自應調查其他證據，以資審認，苟其所為攻擊之詞，尚有瑕疵
      ，則在此瑕疵未予究明以前，即不能遽採為斷罪之基礎（最高法院六十九年度
      臺上字第一五三一號判例參照）。另按事實之認定，應憑證據，如未能發現相
      當證據，或證據不足以證明，自不能以推測或擬制之方法，為裁判基礎；且被
      告否認犯罪事實所持之辯解，縱屬不能成立，仍非有積極證據足以證明其犯罪
      行為，不能遽為有罪之認定，最高法院分別著有四十年度臺上字第八六號判例
      、三十年度上字第一八三一號判例可資參照。
（二）公訴意旨認被告涉有竊佔犯行，無非以告訴人辛○○指訴被告曾在現場指揮傾
      倒廢土；證人即共有人丙○○、戊○○、丁○○、乙○○、壬○證稱被告興建
      老農農莊事先未徵得彼等之同意；證人甲○○證稱被告於八十年間曾承包台北
      捷運淡水線工程整地、挖土及廢土處理之事實，復有台北縣淡水地政事務所土
      地複丈成果圖一份、現場照片二十幀，為其論據。
（三）訊據被告庚○○矢口否認前揭竊佔之犯行，辯稱
  １、前揭八九０、八九四、八九五、八九六、八九八地號有堆廢土，其餘八九一、
      八九二、八九三地號均無廢土。
  ２、該廢土係七十八、七十九年間，捷運局之包商向被告之父己○○借地，堆放器
      具、貨櫃、施工便道，後來竟棄置廢土，且於工程結束後，逕自離去不管。
  ３、證人己○○於偵查中、證人丙○○於警訊、偵查中、告訴人辛○○亦均指稱系
      爭土地自七十八年至八十年間堆放廢土，顯已逾十年之追訴時效。
  ４、前揭八九０地號係被告之父己○○向地主陳文松承租（有九十年五月十一日之
      租約一份）。八九三、八九四、八九五、八九六、八九八地號，被告之父己○○亦有應有部分，於民國五十二年分家時，與陳火炎（己○○之兄）共同在種
      植，且其在該些土地上之搭蓋建物，均未超過自己之應有部分。
  ５、被告向甲○○承包之台北捷運淡水線施工處ＣＴ二０八標工程，僅係挖人行跨
      越橋之二根橋柱地基，所挖之廢土僅一點點，均置於橋基旁，以便日後回填，
      並未棄置於上揭土地上。
（四）經查：本案前揭土地上確有高度八公尺多之堆積廢土，業經本院履勘現場屬實
      ，然該些廢土究竟是何人所堆棄？據下列證人稱：
  １、己○○（被告之父）稱：廢土之來源，有做捷運、有做關渡橋、也有做道路，
      共有土地被倒廢土之事，均由陳火炎在接洽，己○○比較不知道，其僅專心種
      植。是做捷運的承包商倒的。
  ２、丙○○（被告堂兄）稱：伊僅知道有繼承土地，但不知在哪裡，也不知有倒土
      之事。因被告曾經營圓順開發公司，故於警訊中說懷疑是被告倒的。老農農莊
      是被告新蓋的，完工後有告訴伊，事前未徵得其同意。
  ３、戊○○（890地號之共有人）稱：未注意該地被倒廢土，何人所倒？伊不知。
  ４、丁○○（894、895地號之共有人）稱：該土地原係其父陳火炎在處理，伊均不
      知情。原係陳火炎和己○○一起在種植。興建關渡大橋和建捷運時，均有倒土
      ，但不知何人所倒。
  ５、乙○○（890地號之共有人）稱：土地係繼承來的，不知上有何物，亦不知被
      倒土之事。
  ６、壬○（892、893地號之共有人）稱：土地係繼承來的，不知上有何物，亦不知
      被倒土之事。
  ７、紀興旺（福德里里長）稱：只知建關渡橋及建捷運時就有人倒土，不知何人所
      倒。
  ８、林甘同（福德里鄰長）稱：不知何時開始倒土。
  ９、林揚彩（附近居民）稱：該地原種植蔬菜、竹林，不知何時開始倒土，老農農
      莊已興建六、七年，是庚○○搭建。
１０、孫林對（共有人孫德之妻）稱：不知何人倒廢土。
      又被告雖於八十年八月間，曾向甲○○承包台北捷運淡水線施工處ＣＴ二０八
      標工程，然該工程係挖人行跨越橋之二根橋柱地基，有被告曾因催討該工程款
      無著，而蓄意破壞該人行跨越橋板模，而觸犯毀損罪之刑事判決書一份在卷足
      憑（本院八十一年度易字第八三三號），該二根橋柱地基之區區廢土，與本案
      現場所堆積廢土之土方之巨量，根本無法相比擬，該工程與本案顯然無涉。被
      告此部份所辯尚足採信。綜上所述，除告訴人辛○○指稱曾看見被告在現場指
      揮交通外，並無任何積極證據足資證明被告確有竊佔土地堆棄廢土之犯行。
（五）次查：本案系爭土地：台北縣淡水鎮○○段八九０地號面積一四三０點九八平
      方公尺（被告應有部分無），八九一地號面積二三四九點五三平方公尺（全為
      新光金屬公司所有），八九二地號面積八五四點七九平方公尺（被告應有部分
      無），八九三地號面積一二六點一三平方公尺（被告之父己○○應有部分四分
      之一），八九四地號面積一０四五點二四平方公尺（被告之父己○○應有部分
      二分之一），八九五地號面積六四三點九九平方公尺（被告之父己○○應有部
      分二分之一），八九六地號面積六七四點五五平方公尺（被告之父己○○應有
      部分二分之一），八九八地號面積一００二點五七平方公尺（被告之父己○○
      應有部分四分之一），有土地登記簿謄本八份在卷足憑，而被告搭建老農農莊
      之使用面積，其中佔用八九０地號部分，面積二六點三二平方公尺，有被告之
      父己○○向地主陳文松承租之租約一份在卷可參；其餘坐落於八九三、八九四
      、八九五、八九六、八九八地號之搭建物，因被告之父己○○在該些土地上亦
      有應有部分，而各共有人對於各共有物之全部，有按其應有部分使用、收益之
      權利，各共有人之共有權係抽象的存在於共有物之全部，如無分割或分管之情
      形，縱令使用之範圍超過其應有部分，亦屬是否超越權利範圍而使用收益之民
      事問題，與竊佔罪之構成要件未合。（台北地方法院檢察署七十六年二月份法
      律座談會，刑事法律問題彙編第三輯第三０二頁參照）。至於其鐵皮屋超過八
      九一地號面積二三點二四平方公尺（如附圖編號Ｔ所示）、水泥平台超過面積
      八九一地號三九點五六平方公尺（如附圖編號Ｓ所示），鐵皮屋、魚池、圍牆
      超過八九二地號面積一一點五八平方公尺（如附圖編號Ｍ、Ｎ所示）；然按刑
      法竊佔罪之成立，除行為人須有竊佔他人不動產之客觀事實外，並須有意圖為
      自己或第三人不法利益之主觀要素為構成要件，經查該些土地原是梯田之斜坡
      ，經不詳人士堆棄廢土後，地形、地貌已完全變更，被告未經測量，憑其印象
      中之土地界線，在地形、地貌已完全變更之土地上搭建老農農莊，僅部分之邊
      緣超越鄰地，觀其所為，尚難遽認被告之主觀上有圖為自己不法利益之意圖，
      應僅是越界建築之民事問題，核與刑法竊佔罪之構成要件尚有未符，此外復查
      無其他積極證據足資認定被告有竊佔之犯行，自屬不能證明其犯罪，公訴人認
      此部份與前揭有罪之違反都市計畫法犯行，有方法結果之牽連關係，為裁判上
      一罪，爰不另為無罪之諭知。
據上論斷，應依刑事訴訟法第二百九十九條第一項前段，都市計畫法第七十九條、第
八十條，建築法第九十五條，刑法第十一條前段、第五十一條第六款、第四十一條第
一項，罰金罰鍰提高標準條例第二條第一項，判決如主文。
本案經檢察官林聰良到庭執行職務。
中      華      民      國      九十二      年     十     月    十六    日
                                  臺灣士林地方法院刑事第一庭
                                      審判長  法  官  林  清  吉
                                              法  官  陳  章  榮
                                  法  官  張  國  棟
右正本證明與原本無異。
如不服本判決，應於判決送達後十日內，向本院提出上訴狀。
                                              書記官  蔡  佳  君
中      華      民      國      九十二      年     十     月    二十    日
附錄本案論罪科刑法條全文：
都市計畫法第七十九條
都市計畫範圍內土地或建築物之使用，或從事建造、採取土石、變更地形，違反本法
或內政部、直轄市、縣 (市)(局)政府依本法所發布之命令者，當地地方政府或鄉、
鎮、縣轄市公所得處其土地或建築物所有權人、使用人或管理人新臺幣六萬元以上三
十萬元以下罰鍰，並勒令拆除、改建、停止使用或恢復原狀。不拆除、改建、停止使
用或恢復原狀者，得按次處罰，並停止供水、供電、封閉、強制拆除或採取其他恢復
原狀之措施，其費用由土地或建築物所有權人、使用人或管理人負擔。
前項罰鍰，經限期繳納，屆期不繳納者，依法移送強制執行。
依第八十一條劃定地區範圍實施禁建地區，適用前二項之規定。
都市計畫法第八十條
不遵前條規定拆除、改建、停止使用或恢復原狀者，除應依法予以行政強制執行外，
並得處六個月以下有期徒刑或拘役。
建築法第九十五條
依本法規定強制拆除之建築物，違反規定重建者，處一年以下有期徒刑、拘役或科或
併科新台幣三十萬元以下罰金。


司法院資訊處製作；財團法人民間司法改革基金會備份。
